臺灣基隆地方法院刑事判決　　　　　　　 94年度訴字第572號
公　訴　人　臺灣基隆地方法院檢察署檢察官
被　　　告　乙○○
選任辯護人　施純貞律師
上列被告因常業詐欺等案件，經檢察官提起公訴（94年度偵字第
2201號），本院判決如下：
    主  文
乙○○幫助連續意圖為自己不法之所有，以詐術使人將本人之物
交付，處有期徒刑肆月，如易科罰金，以佰元折算壹日。緩刑
年。
    事  實
一、乙○○於民國94年2 月間某日，自中國時報借錢周轉之分類
    廣告，經撥打電話聯繫後，獲悉可提供金融機關之帳戶用以
    借款，其雖預見將自己開設之金融帳戶（含存摺、提款卡等
    物）提供他人使用，該他人極可能以該帳戶作為詐欺取財犯
    罪之工具，竟因缺錢花用，仍基於幫助他人實施詐欺亦不違
    背其本意之不確定故意，於94年3 月間某日依約將其所有如
    附表一所示帳戶之存摺、提款卡，在基隆廟口某處交付2 名
    真實姓名年籍不詳之成年男子，並因而獲利新臺幣（下同）
    23,500元。嗣有不詳姓名年籍之人士於如附表二所示之時間
    ，分別以如附表二所示之方式，詐騙如附表二所示之甲○○
    、丁○○及戊○○，致渠等因而陷於錯誤，分別匯款或轉帳
    至如附表一所示帳戶內，並幾遭提領一空。嗣因甲○○、丁○○、戊○○發覺有異，分別報警後循線查悉上情。
二、案經基隆市警察局第一分局、第二分局報請臺灣基隆地方法
    院檢察署檢察官偵查起訴。
    理  由
一、經查：
(一)、上揭犯罪事實，業據被告乙○○（下稱被告）於本院審理時
    坦承不諱，且被害人甲○○、丁○○、戊○○遭不明人士以
    如附表二所示之方式詐騙，而轉帳或匯款至被告所有如附表
    一所示之帳戶等情，亦據被害人3 人於警詢中指述甚詳，並
    有被害人甲○○出具之94年3月21日郵政國內匯款執據2紙、
    被害人丁○○出具之中國信託商業銀行民族分行存摺內頁影
    本2紙、被害人戊○○出具之94年3月26日中華郵政公司自動
    櫃員機交易明細表2 紙、中華郵政股份有限公司以局號帳號
    查詢客戶基本資料表及客戶歷史交易清單表、華南銀行基隆
    分行帳戶及開戶基本資料、存款往來明細表、中國信託商業
    銀行基隆分行帳戶及開戶基本資料、帳戶歷史交易查詢在卷
    可稽，足見被告自白與事實相符。
(二)、按刑法上之故意，非僅指直接故意，尚包含間接故意（即不
    確定故意），所謂間接故意係指行為人對於構成犯罪事實，
    預見其發生而其發生並不違反其本意者而言，刑法第13條第
    2項定有明文；又幫助犯之成立以行為人主觀上認識被幫助
    者正欲從事犯罪或係正在從事犯罪，且該犯罪有既遂之可能
    ，而其行為足以幫助他人實現構成要件者，即具有幫助故意
    ，並不以行為人確知被幫助者係犯何罪名為必要（惟仍需在
    幫助犯罪之共同認識範圍內）。再按刑法上之幫助犯，係對
    於犯罪與正犯有共同之認識，而以幫助之意思，對於正犯資
    以助力，而未參與實施犯罪之行為者而言（最高法院75年度
    台上字第1509號、84年度台上字第5998號、88年度台上字第
    1270號判決參照），是以如未參與實施犯罪構成要件之行為
    ，且係出於幫助之意思提供助力，即屬幫助犯，先予敘明。
    再者，自政府開放金融業申請設立後，金融機構大量增加，
    一般人申請存款帳戶極為容易且便利，是以除非欲將帳戶充
    作犯罪之用，否則一般人正常使用以自己名義申辦之存款帳
    戶即可，並無使用他人帳戶之必要；況近來新聞媒體，對於
    不肖犯罪集團常大量收購他人存款帳戶後，再持以供作財產
    犯罪使用，藉此逃避檢警查緝之情事，亦多所報導；又一般
    人亦均有妥為保管及防止他人任意使用存摺、金融卡、印章
    及密碼之認識，縱特殊情況偶需交付他人使用，亦必深入瞭
    解用途及合理性，始予提供，且該等專有物品如落入不明人
    士手中，而未加以闡明正常用途，極易被利用為與財產有關
    之犯罪工具，此為吾人依一般生活認知所易於體察之常識。
    從而，被告將其所有之上開帳戶存摺、提款卡交付不明人士
    ，縱無證據證明被告明知利用其帳戶遂行犯罪者之行為態樣
    ，然被告應可預見將其如附表一所示帳戶之存摺、提款卡交
    付素昧平生之人，將幫助他人實施財產犯罪，其仍交付渠等
    並收取23,500元之對價，則收受上開存摺、提款卡之不詳姓
    名年籍之成年男子將自行或轉交他人利用被告如附表一所示
    之帳戶供作詐欺取財之用一事，自應為被告所容任或允許，
    其具有不確定故意至為灼然。又被告提供如附表一所示帳戶
    之存摺、提款卡等物予他人使用，使得收受上開帳戶之真實
    姓名年籍不詳之成年男子自行或轉交其他不明人士連續向如
    附表二所示之被害人詐騙財物後，得以使用被告上開帳戶作
    為匯款或轉帳之工具，致如附表二所示之被害人分別匯款或
    轉帳至被告上開帳戶內，而遂行詐欺取財之犯行，其顯係參
    與詐欺取財構成要件以外之行為，而對如附表二所示之被害
    人遂行詐欺取財犯行資以助力，自屬幫助犯。
(三)、末依卷附之資料及證據，僅能證明某不明人士曾以電話詐騙
    方式詐騙如附表二所示之被害人得手，核無其他積極證據足
    以證明該不明人士有本於同一犯罪行為之意思反覆為之，且
    賴以為生之常業詐欺犯行，應僅能成立普通詐欺罪甚明。
(四)、綜上所述，被告基於幫助他人實施詐欺亦不違背其本意之不
    確定故意，將如附表一所示帳戶之存摺及提款卡交予他人使
    用，幫助不詳姓名年籍之人士遂行詐欺犯罪之事證明確，其
    上開犯行堪予認定。
二、核被告所為，係犯刑法第30條第1項、第339條第1 項詐欺取
    財罪之幫助犯。公訴人原起訴意旨雖認被告係犯刑法第30條
    第1項、第340條之幫助常業詐欺罪，及刑法第30條第1 項，
    洗錢防制法第9條第1項之幫助掩飾或隱匿因自己重大犯罪所
    得財物或財產上利益之罪，然於本院行審理程序時，到庭實
    行公訴檢察官業已言詞聲明更正起訴法條為刑法第30條第1
    項、第339條第1項之幫助詐欺罪，並以言詞刪除本案有關幫
    助洗錢之犯罪事實及罪名（本院94年11月15日審理程序筆錄
    參照），本院自無庸變更起訴法條，且就幫助洗錢之犯罪事
    實部分，亦無須另為無罪之諭知。被告以幫助之意思，參與
    構成要件以外之行為，爰依刑法第30條第2 項幫助犯之規定
    ，按正犯之刑減輕之。又按連續幫助與幫助連續為不同之犯
    罪態樣，如基於概括犯意，多次幫助他人犯罪，為連續幫助
    ，該幫助者有多次犯罪行為；如以一幫助行為，幫助他人連
    續犯罪，則為幫助連續，就幫助犯而言，僅有一次犯罪行為
    （最高法院87年度台上字第3865號判決可資參照）。被告雖
    以一個提供如附表一所示帳戶之行為，幫助姓名年籍不詳之
    人連續向被害人甲○○、丁○○、戊○○等人詐欺取財，仍
    只有一個犯罪行為，不構成幫助犯之連續犯，而為幫助連續
    ，併此敘明。
三、爰審酌被告正時值青壯，不思以正當管道獲取金錢，其提供
    帳戶供詐騙行為人獲取犯罪所得之行為雖無足取，且嚴重影
    響社會秩序，然其係因貪獲小利，一時失慮始有上開犯行，
    惡性尚非重大，併其犯後坦承罪行、態度良好，且查無前科
    ，素行尚佳等一切情狀，量處如主文所示之刑，並諭知易科
    罰金之折算標準，以示懲儆。末查，被告前未曾受有期徒刑
    以上刑之宣告，有臺灣高等法院被告前案紀錄表附卷可稽，
    其犯罪後已深知悔悟，本院認其經此教訓後，當知警惕，應
    無再犯之虞，因認其所宣告之刑，以暫不執行為適當，併予
    宣告緩刑3 年，以勵自新。至如附表一所示之存摺、提款卡
    ，均係被告所有（被告僅係有償交付他人使用，並未移轉所
    有權）且供犯罪所用之物，至今仍未取回，亦未據扣案，且
    無證據足證現仍存在而未滅失，為免將來執行困難，爰不予
    宣告沒收。
據上論斷，應依刑事訴訟法第299條第1項前段，刑法第339 條第
1項、第30條、第41條第1項前段、第74條第1 款，罰金罰鍰提高
標準條例第1條前段、第2條，判決如主文。
本案經檢察官丙○○庭執行職務。
中　　華　　民　　國　　94　　年　　11　　月　　29　　日
                  刑事第二庭  審判長法  官  王敏慧
                                    法  官  劉桂金
                                    法  官  許心
以上正本證明與原本無異。
如不服本判決，應於判決送達後10日內，向本院提出上訴狀。
中　　華　　民　　國　　94　　年　　11　　月　　29　　日
                                    書記官  邱李和
附錄論罪法條：
刑法第339條第1項
意圖為自己或第 3人不法之所有，以詐術使人將本人或第3 人之
物交付者，處5年以下有期徒刑、拘役或科或併科1,000元以下罰
金。
附表一：
┌──┬───────┬───────────┬──────┐
│編號│帳戶名稱　    │帳號　　　　　　　　　│開戶時間　　│
├──┼───────┼───────────┼──────┤
│ (一) │中華郵政股份有│00000000000000　　　　│93年10月5日 │
│    │限公司基隆信義│                      │            │
│    │郵局          │                      │            │
│    │　            │                      │            │
├──┼───────┼───────────┼──────┤
│ (二) │華南商業銀行　│000-000000000000　　　│94年3月17日 │
│    │基隆分行　    │                      │            │
│    │　            │                      │            │
├──┼───────┼───────────┼──────┤
│ (三) │中國信託商業銀│000-000000000000　　　│94年3月14日 │
│    │行基隆分行    │                      │　          │
│    │              │                      │            │
└──┴───────┴───────────┴──────┘
附表二：
┌──┬────┬─────┬───────────┐
│編號│匯款（轉│被害人　　│詐騙手法　　　　　　　│
│    │帳）日時│          │                      │
├──┼────┼─────┼───────────┤
│ (一) │94年3月2│甲○○　　│自稱經營地下錢莊業者佯│
│　　│1日12時4│　　　　　│稱甲○○之子為人作保欠│
│　　│4分及13 │　　　　　│款未還，現人在其手中，│
│　　│時38分　│　　　　　│致甲○○因而陷於錯誤，│
│　　│　　　　│　　　　　│依對方指示於左列時間先│
│　　│　　　　│　　　　　│後匯款50,0 00元140,000│
│    │        │          │元(共190, 000元)至被告│
│    │        │          │如附表編號一(一)所示之帳│
│    │        │          │戶內                  │
│    │        │          │                      │
├──┼────┼─────┼───────────┤
│ (二) │94年3月2│丁○○　　│不詳姓名年籍之人佯稱郭│
│　　│6日12時4│　　　　　│瑞麟因資料外洩，遭冒用│
│　　│5分　   │　　　　　│申辦信用卡刷卡消費，致│
│　　│　　　　│　　　　　│丁○○因而陷於錯誤，依│
│　　│　　　　│　　　　　│對方指示於左列時間接續│
│　　│　　　　│　　　　　│轉帳29,783元、18,405元│
│　　│　　　　│　　　　　│（共48,188元）至被告如│
│    │        │          │附表編號一(二)所示之帳戶│
│    │        │          │內                    │
│    │        │          │                      │
├──┼────┼─────┼───────────┤
│ (三) │94年3月2│戊○○　　│自稱「林主任」之人佯稱│
│　　│6日21時4│　　　　　│戊○○因資料外洩，遭冒│
│　　│1分及21 │　　　　　│用申辦信用卡刷卡消費，│
│　　│時51分　│　　　　　│致戊○○因而陷於錯誤，│
│　　│　　　　│　　　　　│依對方指示於左列時間分│
│　　│　　　　│　　　　　│別轉帳99,983元、99,98 │
│　　│　　　　│　　　　　│3元（共199, 966元）至 │
│　　│　　　　│　　　　　│被告如附表編號一(二)(三)所│
│    │        │          │示之各該帳戶內        │
│    │        │          │                      │
└──┴────┴─────┴───────────┘
